臺灣臺北地方法院刑事判決　　　　　　 99年度訴緝字第154號
公　訴　人　臺灣臺北地方法院檢察署檢察官
被　　　告　廖峻昇
指定辯護人　本院公設辯護人張寅煥
上列被告因殺人未遂等案件，經檢察官提起公訴（92年度偵字第
24015號、93年度偵字第3466號），本院判決如下：
    主    文
廖峻昇未經許可，持有手槍，處有期徒刑伍年肆月，併科罰金新
臺幣拾萬元，罰金如易服勞役，以新臺幣壹仟元折算壹日。扣案
捷克CZ廠七五型口徑玖mm制式半自動手槍壹支（含彈匣壹個、槍
枝管制編號0000000000號）、扣案制式子彈（口徑玖
mm）貳顆，均沒收；又殺人，未遂，處有期徒刑伍年拾月。應執
行有期徒刑玖年拾月，併科罰金新臺幣拾萬元，罰金如易服勞役
，以新臺幣壹仟元折算壹日。扣案捷克CZ廠七五型口徑玖mm制式
半自動手槍壹支（含彈匣壹個、槍枝管制編號00000000
00號）、扣案制式子彈（口徑玖mm）貳顆，均沒收。
    事    實
一、廖峻昇明知具有殺傷力之制式手槍及子彈，均屬槍砲彈藥刀
    械管制條例列管之槍彈，未經主管機關許可不得持有，竟於
    民國92年4 月間，在臺北市南港區○○○○道處，以新臺幣
    （下同）100,000 元代價，向真實姓名年籍不詳綽號「阿盛
    」之成年男子，購買均具有殺傷力之捷克CZ廠75型口徑9mm
    制式半自動手槍1 支（含彈匣1 個、槍枝管制編號00000000
    00號）以及口徑9mm 制式子彈7 顆（其中2 顆於事實二之現
    場擊發，其餘5 顆中，彈底標記為9302號有4 顆；彈底標記
    WIN9mmLUGER 有1 顆），並將前開槍彈藏置位於新北市○○
    區○○街6 巷3 弄8 號3 樓住處房間或所使用車輛之駕駛座
    下方，而無故持有具有殺傷力之制式手槍及子彈。
二、嗣於同年11月29日下午，受朋友周子皓（時任臺北市政府警
    察局中山分局長春派出所員警）之邀，前往臺北市○○區○
    ○路199 號錢櫃KTV 唱歌，廖峻昇、周子皓、吳誌銘、吳倩
    婷、宋立邦、真實姓名年籍不詳綽號「阿傑」、「阿興」及
    1 名男子、2 名女子共計10位人士，同在601 號包廂內唱歌
    作樂，席間因周子皓與「阿傑」酒後情緒亢奮發生口角（檢
    察官誤載為與「阿興」發生口角，應予更正），至包廂內廁
    所談話，吳誌銘、宋立邦見狀亦進入廁所察看，廖峻昇本欲
    進入廁所聲援周子皓，然遭廁所內之其他人阻擋在外，廖峻
    昇因擔心周子皓遭受不測，遂離去601 號包廂，至所駕駛之
    車輛駕駛座下方，拿取前揭制式槍彈，置放隨身攜帶之黑色
    背袋內，旋返回601 號包廂欲找吳誌銘等人理論，吳誌銘、
    宋立邦彼時亦自包廂廁所返回包廂內（「阿傑」、周子皓該
    時仍身處包廂廁所內），廖峻昇返回包廂後，即與甫走出包
    廂廁所之吳誌銘、「阿興」發生口角，因吳誌銘（吳誌銘共
    同傷害部分，另經本院以93年度訴字第251 號判決處有期徒
    刑3 月確定）、「阿興」（未據檢察官處理）出手毆打廖峻
    昇，且吳誌銘以正面雙手抱住廖峻昇頭部，向下壓以膝蓋頂
    撞，致廖峻昇受有頭部、左耳、頸及雙上臂多處擦挫傷之傷
    害，廖峻昇亦反擊吳誌銘、「阿興」等人，雙方互相鬥毆，
    廖峻昇於鬥毆之際，怒急攻心、報復心切下，明知處於狹小
    包廂內拔槍，且向有人之方向擊發子彈，具有相當高度危險
    性，極可能對槍彈對面方向之人產生生命法益危害，竟罔顧
    人命，基於殺人之故意，從黑色背包內取出前揭手槍，吳誌
    銘等人看到廖峻昇手執手槍，恐生危害，即驅前與廖峻昇搶
    奪手槍，廖峻昇即持槍往吳誌銘等人方向擊發，廖峻昇面前
    之吳誌銘、「阿興」見狀閃避，子彈因而擊中站立於吳誌銘
    、「阿興」後方、與廖峻昇正面相向之宋立邦，子彈由宋立
    邦頸部射入，由左後肩部貫穿而出，併流大量血液，吳誌銘
    、「阿興」仍持續與廖峻昇搶奪槍枝，其等於拉扯之際，廖
    峻昇復擊發另一枚子彈，子彈擊向廖峻昇自身身後牆壁。周
    子皓及「阿傑」在包廂內廁所，聽聞槍響聲後走出包廂內廁
    所，周子皓見廖峻昇與吳誌銘等人互毆，上前幫廖峻昇阻擋
    ，「阿傑」則加入吳誌銘、「阿興」等人之列，共同毆打廖
    峻昇，衝突期間有人喊叫：「有人受傷流血了，還在打」等
    語，鬥毆之人紛紛停止毆打行為走避包廂，宋立邦中彈後自
    行步出601 號包廂搭乘電梯下樓欲行就醫，然因大量失血倒
    臥錢櫃KTV 大廳1 樓電梯前，最後離開包廂者為廖峻昇及周
    子皓，周子皓於眾人走避之後，發現包廂地板內放有上揭槍
    枝，周子皓因先前於包廂廁所內聽聞槍響，恐手槍再生危害
    ，即隨手將手槍放置廖峻昇攜帶之黑色背袋，並打電話回任
    職之長春派出所請同事出來處理，該時廖峻昇向周子皓表示
    身有受傷欲前往醫院，周子皓即手執前揭黑色背袋與廖峻昇
    一同下樓離去，然至錢櫃KTV 大廳1 樓前，看到「阿傑」幫
    忙昏倒之宋立邦叫計程車，欲抱送宋立邦上車，然因計程車
    空間狹小，「阿傑」一人無法攙扶宋立邦上計程車，周子皓
    即將放置手槍之黑色背袋先行放在地上，協助「阿傑」、宋
    立邦上計程車，廖峻昇則將放在地上之黑色背袋取走，逕行
    離去。宋立邦經緊急送醫治療，始倖免於死亡，然受有頸部
    左肩貫穿傷、左頸動脈損傷、左臂神經叢病變合併R 神經損
    傷及左側聲帶麻痺，而左側臂神經叢損傷及左側頸總動脈阻
    塞產生左側上肢神經麻痺現象，為不可矯正之傷害。案發後
    ，周子皓因身為臺北市政府中山分局長春派出所員警，案發
    地點之松江路199 號錢櫃KTV 亦屬中山分局轄區，故以電話
    向許頌嘉即中山分局長春派出所主管，報告前揭槍擊事件，
    許頌嘉聽聞後，即指示周子皓儘速找尋槍擊事件之犯罪行為
    人，周子皓於案發隔天至宋立邦身處之慶生醫院了解情形，
    並向吳誌銘等人確認，得知廖峻昇確為持槍、開槍擊傷宋立
    邦之人，並策動廖峻昇出面投案，廖峻昇明知法網難逃，於
    92 年12 月4 日上午3 時30分許，攜帶前揭槍彈至臺北市政
    府警察局中山分局長春派出所投案，警方因而扣得前揭手槍
    、剩餘子彈5 顆，始悉上情。
三、案經宋立邦訴由臺北市政府警察局中山分局報告臺灣臺北地
    方法院檢察署檢察官偵查起訴。
    理    由
壹、證據能力部分：
一、按被告以外之人於審判外之言詞或書面陳述，除法律有規定
    者外，不得作為證據。刑事訴訟法第159 條第1 項定有明文
    。該條所謂「法律有規定者」，係指同法第159 條之1 、第
    159 條之5 及第206 條等規定，該條文之立法理由足參。又
    法院或檢察官得囑託醫院、學校或其他相當之機關、團體為
    鑑定，或審查他人之鑑定，並準用第203 條至第206 條之1
    之規定，刑事訴訟法第208 條第1 項亦定有明文。依此，檢
    察官對於偵查中之案件認須實施鑑定者，固應就具體個案，
    選任鑑定人或囑託鑑定機關（團體）為之；但對於司法警察
    機關調查中之案件，或有量大或急迫之情形，為因應實務之
    現實需求，如檢察官針對該類案件之性質（例如：對於查扣
    之槍砲彈藥必須檢驗有無殺傷力等），認為當然有鑑定之必
    要者，而基於檢察一體原則，得由該管檢察長對於轄區內之
    案件，以事前概括選任鑑定人或囑託鑑定機關（團體）之方
    式，俾便轄區內之司法警察官、司法警察對於調查中之此類
    案件，得即時送請事前已選任之鑑定人或囑託之鑑定機關（
    團體）實施鑑定，該鑑定人或鑑定機關（團體）亦應視同受
    承辦檢察官所選任或囑託而執行鑑定業務，其等出具之書面
    鑑定報告應屬刑事訴訟法第206 條所定之傳聞例外，當具有
    證據能力。從而，本案查獲之槍彈經由查獲之警察單位依先
    前轄區檢察署檢察長事前概括選任鑑定機關，即內政部警政
    署刑事警察局鑑定，則該鑑定機關所出具之鑑驗書，即具有
    證據能力，而得為本案之證據。
二、又卷附告訴人宋立邦慶生醫院之診斷證明書1 紙、三軍總醫
    院診斷證明書2 紙、函文1 紙、被告之台灣礦工醫院診斷證
    明書1 紙等文書，均為負責診斷傷勢、照顧之醫護人員，依
    其所見聞而為之紀錄文書，核其本質，雖係被告以外之人於
    審判外之書面陳述，惟因係從事業務之醫師、護士於醫療業
    務上所製作之紀錄文書，且無顯不可信之情況，依刑事訴訟
    法第159 條之4 第2 款之規定，得為證據。
三、除前揭鑑定報告書、診斷證明書及函文外，被告廖峻昇及辯
    護人對於公訴人所提之證據資料，及以下本院作為判斷依據
    之各項證據資料，均同意或不爭執其證據能力（見本院訴字
    卷一第99頁），本院審酌該等言詞供述及書面作成時之情況
    認為適當，均無不宜作為證據之情事，依刑事訴訟法第159
    條之5 規定，均得作為證據。
貳、實體部分：
一、上揭事實一被告持有制式槍彈部分事實，業據被告迭於警詢
    、偵訊及本院審理時坦承不諱（見臺灣臺北地方法院檢察署
    92年度偵字第24015 號卷〈下稱偵卷〉第8 至18、62至65頁
    反面、171 至174 頁、本院訴字卷一第14至27頁、98 至102
    頁、本院訴緝字卷第85至86頁反面），而扣案之手槍1 支及
    子彈5 顆，經送內政部警政署刑事警察局以性能檢驗法、制
    式子彈試射法、比對顯微鏡比對法鑑定，結果研判送鑑手槍
    1 支（槍枝管制編號北縣鑑0000000000號），係捷克CZ廠75
    型口徑9mm制式半自動手槍，槍款內具6條右旋來復線，機械
    性能良好，可擊發同口徑制式子彈，認具有殺傷力，子彈5
    顆認均係口徑9mm之制式子彈（彈底標記為9302號有4顆；彈
    底標記WIN9mmLUGER有1顆），取樣其中3顆於鑑驗時試射，
    均認具有殺傷力等情，有臺北市政府警察局中山分局偵辦扣
    押物品目錄表、扣押物品清單各1紙、內政部刑事警察局93
    年1月5日刑鑑字第0920237015號槍彈鑑定書1份在卷可佐（
    見偵卷第6頁、本院訴字卷一第38頁、偵卷第116至120頁）
    ，足認扣案槍彈確具殺傷力，是被告之任意性自白核與事實
    相符，堪以採信。從而，被告持有制式槍彈之犯行可堪認定
    ，應依法論科。
二、訊據被告固承認有於上揭時地，與吳誌銘等人同至錢櫃KTV6
    01號包廂內唱歌作樂，席間因周子皓與「阿傑」發生口角，
    在包廂內廁所談判，被告唯恐周子皓有所不測，故離去包廂
    至其駕駛之車輛駕駛座下方拿取前揭槍彈，置放隨身攜帶之
    黑色背袋後返回包廂，孰料返回包廂，即遭吳誌銘、「阿興
    」等人毆打，在沒有辦法之情形下，拿出槍彈自衛，吳誌銘
    等人見被告將槍拿出來，即趨前搶奪，搶奪過程中槍枝不慎
    擊發，子彈傷及告訴人，致告訴人受有前揭傷害，案發後，
    是周子皓將槍彈送至警局，再策動其出面投案等事實。然矢
    口否認有殺人未遂犯行，辯稱：槍枝並非在我手中擊發，是
    別人搶我的槍才會槍枝走火，我沒有殺人之故意，僅係出於
    遭吳誌銘等人圍毆，迫於無奈，始拿出槍自衛云云。然查：
  (一)、被告於上揭時間，受周子皓之邀前往上址錢櫃KTV 唱歌作
      樂，席間與周子皓發生衝突之人，為「阿傑」，周子皓與
      「阿傑」因而至包廂內廁所談話協調等節，業經同案被告
      吳誌銘於偵查及本院供述：當天阿雄（即指周子皓）與「
      阿傑」有糾紛，小事一件，單純去廁所談，我們就是調解
      ，當時外面太吵，我跟他們到廁所去談，因為那裡比較安
      靜，當時被告誤會以為我們在裡面有一直要毆打周子皓，
      所以被告一直在外面嗆聲，後來離開又回來，帶傢伙，才
      會發生這種事等語（見偵卷第105 至110 頁、本院訴字卷
      一第54至63、159 至162 頁），核與證人周子皓於本院具
      結證稱：我當天約早上4 點去的，包廂裡面有我、吳誌銘
      、吳倩婷、宋立邦、「阿傑」、「阿興」，還有1 位我不
      認識男的，有帶另外1 個女生，被告是12點多才來，那天
      「阿傑」喝醉了，在那大吼大叫，跟我發生爭執，他把我
      拉到廁所去，但我知道他喝醉，所以一直安撫他的情緒，
      我們2 人就在廁所裡面說話，印象中吳誌銘、宋立邦有敲
      門要進來，我跟他們說沒事，只是酒醉，不用進來，他們
      2 人在門口，後來就出去等語（見本院卷一第163 至165
      頁）大致相符，應可認定與周子皓進入包廂廁所談判協調
      者，應係「阿傑」，而其2 人在廁所協調過程中，吳誌銘
      、告訴人本欲進入廁所查看情形，然遭周子皓安撫出去，
      吳誌銘、告訴人短暫進入廁所後，即返回包廂等事實。至
      公訴人認與周子皓酒後情緒亢奮發生肢體衝突、與周子皓
      進入包廂廁所談判者為「阿興」，顯有誤會。
  (二)、本案槍擊案所擊發之槍響應為2 聲，擊發2 顆子彈等節，
      業據同案被告吳誌銘於偵查及本院審理中供稱：當日槍響
      好像是2 聲，爭執過程中第1 槍響時周子皓在廁所，且第
      二槍是快速擊發等語；有聽到2 聲槍聲等語（見偵卷第67
      、138 頁、本院訴字卷一第57頁）。證人施依玲（即錢櫃
      KTV 當日當班次主管）於偵查中亦具結證稱：當日6 樓櫃
      檯含服務員共3 位，當日包廂內有發生爭吵，我有上來關
      心一下，我在包廂外看狀況，發現有狀況是因為聽到槍聲
      ，槍聲共有2 聲，第1 聲還不很確定，第2 聲很確定，（
      觀看監視錄影畫面）本案是當日下午3 時4 分32秒發生槍
      響等語（見偵卷第112 至113 頁）。證人周子皓在警詢、
      偵查及本院審理時具結證稱：當時我聽聞槍聲好像有1 、
      2 聲吧，因為當時還有音樂聲，我不能確定，當時我在廁
      所內，待聽到槍響約1 至2 聲時，我聽到有槍聲所以衝出
      廁所，聽到槍聲之前我都在廁所等語（見偵卷第127 至12
      8 、140 頁、本院訴字卷一第163 至171 頁）。衡諸同案
      被告吳誌銘為在場見聞、同處於包廂之人；證人施依玲為
      當日錢櫃KTV 當班次主管，適於601 號包廂外確認包廂情
      況；證人周子皓雖身處包廂內廁所，然廁所與包廂距離甚
      近，均應無誤聽之虞，故其等3 人均親聞當日槍擊聲響為
      2 聲，足認定當日槍響為2 聲，即擊發之子彈為2 顆之事
      實為可信。而本案除了告訴人所受槍傷外，僅可於包廂內
      、被告當時自身所站位置右後方牆壁另有彈孔1 枚，有臺
      北市政府警察局中山分局於案發後之92年12月4 日攜同被
      告前往上址包廂指認之現場照片2 紙存卷可查（見偵卷第
      40頁下方、第41頁下方〈該紙相片為被告坐在U 型沙發轉
      角處，照片左上方、靠近包廂之中間樑柱處有白點，此白
      點之近照即為偵卷第40頁下方之彈著點〉），而由該情節
      ，益徵上開認定本案所擊發之槍響為2 聲，擊發2 顆子彈
      乙節。
  (三)、至被告辯稱槍響並非2 聲云云，惟被告就當日究竟聽聞槍
      響幾聲，於警詢時供稱：不記得聽聞幾聲槍響等語，偵查
      中供述：槍響2 聲等語，復於本院審理時供稱：槍響應有
      3 聲等語（見偵卷第16頁、偵卷第65頁、本院訴緝字卷第
      103 頁），歷次說法均不一樣，難認係本諸自身見聞、就
      本案之確切記憶所為，或恐時隔已久記憶模糊，或恐為維
      護自身利益偽稱前詞，所供並非可採。而告訴人雖於本院
      審理時以證人身分具結證稱：當時僅有聽到1 聲槍響，其
      後事情就不知道了等語（見本院訴字卷一第140 頁），然
      告訴人彼時為遭受槍擊之被害人，中槍當下，甚且之後，
      本無法苛求其能鉅細靡遺記憶現場情形，況且其該部分證
      述，核與同案被告吳誌銘，其他證人上開證述相違，應不
      可採。至被告於警詢時供稱購入之子彈為6 顆云云（見偵
      卷第16、64頁），復於偵查中供述購買之子彈有幾顆，我
      也不清楚，買過就一直未去碰，共花100,000 元云云（見
      偵卷第172 至173 頁），因前後供述不符，難認被告於警
      詢所供述購入子彈為6 顆乙節為真，亦無從以此推論本案
      所擊發之子彈共計顆數為何。是以，本案案發當日被告所
      擊發子彈究為幾顆？槍聲聲響究為幾聲？仍應本諸卷存前
      揭供述、證述情節，予以認定，是則案發當日之槍擊聲響
      為2 聲之事實，可資認定。
  (四)、被告係基於殺人故意，擊發槍彈殺人未遂，併被告爭執槍
      枝並非在伊手中擊發，沒有殺人故意，係出於自衛云云等
      辯詞不可採之理由，分敘如下：
    1.告訴人於本院時以證人身分具結證稱：當日去松江路錢櫃
      KTV 是吳誌銘找我去的，包廂有我、吳誌銘跟他女友（應
      係指吳誌銘妻子吳倩婷）、周子皓，被告也在，還有其他
      不認識的，約有7 、8 人。我去的時候被告就有在裡面，
      我不知道KTV 裡面有口角，我接完媽媽電話後進去，周子
      皓跟另一名不認識的人進入廁所，我也進去廁所，看到他
      們在談話後就出來，從廁所出來時，被告剛好進來，我跟
      被告也不熟，我就坐回自己的位子。當時包廂有兩派在那
      邊大小聲，被告與另外2 個人在包廂U 型沙發那邊圍著一
      個小圈圈，不知道爭執何事，3 個人都是站著，吵得很大
      聲。我沒有動手打被告，也不知道被告有沒有被人打，我
      靠過去距離他們2 步遠時，看到被告把槍拿在手上，約有
      2 至3 人去拉他、阻止他，我很緊張幫著阻止，爭執的時
      候我不知道被告有沒有被打，接著就「碰」一聲，聽到槍
      聲就中彈了。槍響時、我中槍時，我看到槍在被告手上，
      當時圍在一起的雖然有3 個人，但是不認識的人是背向我
      ，被告是面對我，被告並沒有被另外兩人擋住我的視線，
      可能他們散開，我走過去，就中彈。因此，我確定槍響同
      時，槍在被告手上。我不知道他們在爭執什麼，我走過去
      ，前面兩人有散開，不知道是否為刻意散開，我就看到被
      告，槍就擊發了，我就中彈了，當時被告是右手拿槍，有
      朝上，我只記得我被打中那一刻，看到他手握槍柄就擊發
      位置，並不是拎著或拿著，他往前擊發，其他兩人就閃開
      ，我站在那邊，就中彈。我不清楚被告是一進包廂就被人
      打，或是我受傷後才被吳誌銘或是別人打。我中槍時，周
      子皓、另外一個人還在廁所內。我只有聽到1 聲槍響，中
      彈當時，不知道自己中彈，也不知道子彈由喉嚨進去，只
      知道痛，因為是近距離還來不及反應，受傷之後我有昏過
      去，他們說我還走一段路，但是我不知道。案發2 天後，
      我在醫院醒來，醫生說打到大動脈，我住了一個多月的院
      ，花了100 多萬元。因為子彈從喉嚨進去，從左肩出來，
      子彈傷到神經，說話會疲累，吃東西會噎到，喉嚨被子彈
      燒傷，喉嚨左側麻痺，左手變天時會麻、酸，現在左右手
      長度不同，現在病況是左手萎縮，醫生叫我命撿回來就很
      好了，其他部分就不要計較等語（見本院訴字卷一第136
      頁反面至144 頁反面、見本院訴緝字卷第105 頁）。再佐
      以同案被告吳誌銘於本院時供稱：槍枝擊發時我沒有看到
      ，應該是宋立邦比較清楚，他是正面中槍，我有聽到2 聲
      槍聲，是接著打兩發，擊中宋立邦的是第幾發我不知道，
      我是看到宋立邦在門口離開時，看到他的背影有血，才知
      道他中槍，我沒有看到如何搶槍等語（見本院訴字卷一第
      55至58頁）。互核告訴人、同案被告吳誌銘上揭言詞，應
      可知告訴人係在被告與吳誌銘等人發生爭執，互相毆打之
      際，湊上前觀看，告訴人是背對與被告發生爭執之人（即
      吳誌銘、「阿興」），但是正面朝向被告，行近距離被告
      2 步遠之時，告訴人看到被告手執手槍、往前擊發，告訴
      人即中槍，告訴人記得聽聞槍聲、被打中那一刻被告是右
      手持槍有朝上等節。是以，被告應係往吳誌銘等人方向，
      向前擊發，吳誌銘等人閃避後，正面擊中告訴人，擊發之
      後因槍枝後座力，致告訴人在被打中那一刻目擊被告右手
      持槍、槍朝上之情形，亦即，告訴人正面面向被告中槍、
      中槍當時目擊被告持槍擊發經過之事實，可堪認定。
    2.再者，告訴人案發當天經送慶生醫院急診，經診斷其傷勢
      為頸部槍傷合併左頸動脈斷裂；其後送三軍總醫院診治，
      診斷為左頸貫穿傷併左頸動脈損傷、左臂神經叢病變合併
      R 神經損傷、左側聲帶麻痺。經函詢三軍總醫院傷勢病情
      ，函覆意見稱宋立邦頸部槍傷所造成之左側臂神經叢損傷
      及左側頸總動脈阻塞已產生左側上肢神經麻痺現象，此等
      傷害為不可矯正之傷害等情，有宋立邦傷害醫治照片2 張
      、慶生醫院92年12月2 日乙慶字第1501100135號診斷證明
      書、國防大學國防醫學院三軍總醫院附設民眾診療服務處
      92年12月16日診斷證明書、三軍總醫院附設民眾診療服務
      處92年12月16日住診字第62508 號診斷證明書（甲種）、
      國防大學國防醫學院三軍總醫院93年1 月13日集逵字第09
      30000745號函文各1 份存卷可查（見偵卷第29、30、89、
      151 至152 頁）。依告訴人所受傷勢，可知告訴人中彈部
      位是喉嚨中彈，貫穿喉嚨、頸部至左側肩部，亦徵本案案
      發擊中宋立邦之中彈歷程，確如宋立邦作證時證稱情詞，
      即告訴人面向被告時，被告正面擊發子彈，而可能因被告
      與告訴人並非完全正面對向，一方有傾斜角度，故正面擊
      中告訴人之子彈係貫穿告訴人喉嚨、頸部至左肩。至檢察
      官認本案槍彈之擊發歷程為一發擊中601 包廂牆壁上方，
      另一發斜向擊中廖峻昇身後牆壁，子彈彈跳擊中宋立邦頸
      部，由左後肩部穿而出等情節，雖有履勘現場筆錄1 份載
      明「進門對面牆上有乙彈痕和宋立邦中彈方向相反」文句
      存卷可憑（見偵卷第115 頁），然本案除告訴人所受槍傷
      外，僅有被告當時位置右後方（即檢察官所稱包廂進門對
      面牆上）有1 彈痕，悉如前述。子彈由被告所站位置（即
      包廂內U 型沙發轉角處），擊發至彈痕所在之被告右後方
      牆壁位置（即包廂進門後之對面牆壁），再彈射至與被告
      正面對向之告訴人位置之可能性，微乎其微，且檢察官所
      推論之子彈擊發後彈跳之歷程，亦與告訴人當場見聞情節
      有別，檢察官亦未進一步舉證槍彈擊發歷程確有彈跳情形
      ，故此節應僅為推測之詞，尚難憑此而認子彈可彈跳至告
      訴人所站位置之論據，故檢察官所推論情節，並無證據佐
      證，亦與告訴人前揭證言、卷附照片中之彈痕位置相悖，
      顯有誤會，尚難採信。
    3.被告另辯稱：槍響並非2 聲，且我不是持槍擊發之人云云
      。然查，被告就本案有幾聲槍聲所為供述，屢次不一致，
      業如前述。而被告就槍案發生後之彈孔數目所為供述，於
      偵查中稱：包廂內有3 個彈孔，在沙發、門、牆各1 個等
      語（見偵卷第65頁），於本院審理時供稱：牆壁、槍的彈
      孔好像少了一個地方，牆壁上有3 個彈孔，我記得1 個在
      我後面、1 個是沙拉BAR 上面、1 個是牆壁等語（見本院
      訴字卷一第21頁），再改稱：我說有3 個彈孔，1 個在沙
      發上，另外1 個在我坐的沙發的牆壁，距離沙發15公分，
      還有1 個在牆上，我坐的右手邊那面牆，約有一公尺多左
      右，從沙發背末端1 公尺多，所以牆壁上共有2 發，沙發
      上1 發等語，歷次供述亦未相符，其於此部分所為供述之
      憑信性，已堪質疑。而被告爭執其非持槍擊發之人，所提
      出之現場人員、彈孔位置圖、起訴事實假設圖、槍擊過程
      模擬圖等文件（見本院訴字卷一第107 至115 頁），雖明
      確畫載現場人員、彈孔位置，然本案於偵查中並未以彩色
      照片，抑或錄影方式存證現場，由卷附之黑白照片（偵卷
      第36至41頁）僅可見1 處彈孔（即偵卷第40頁下方、第41
      頁下方），被告所稱之另2 址彈孔，均難由卷附其他之黑
      白照片10張得悉（見偵卷第36至41頁），所為辯解是否與
      事實相符，顯有疑義，又均與上揭證人證述情節不同，則
      該等辯解，洵非可採。是本院綜合證人證述槍響2 聲等語
      ，及告訴人所受傷勢、包廂內僅見彈著點1 處等情節，認
      該日所擊發之槍響為2 聲、擊發2 顆子彈，1 顆擊發傷及
      告訴人，被告與吳誌銘等人拉扯搶槍之時，被告復朝自身
      右後方擊發另1 顆子彈，子彈擊中被告自身右後方牆壁，
      導致被告右後方牆壁、包廂進門後對面牆壁上有彈著點1
      個等節為真實。被告辯稱彈孔有3 處、當日擊發之子彈有
      3 顆、其並非持槍之人、告訴人係遭他人槍擊所擊傷云云
      ，均乏證據佐證，且與上揭證據相佐，被告空言所辯，顯
      為脫免刑責所為，應屬無稽。
    4.至被告辯稱：無殺人故意、持槍僅為自衛云云。惟按刑法
      上殺人未遂與傷害之區別，應以加害人有無殺意為斷，不
      以兇器種類及傷痕之多寡為絕對標準，亦不能因與被害人
      素不相識，原無宿怨，事出突然，即認為無殺人之故意。
      應視加害人於下手加害時有無死亡之預見為斷，又下手之
      情形如何，於審究犯意方面，為重要參考資料，被害人所
      受之傷害程度，固不能據為認定有無殺意之唯一標準，但
      加害人之下手情形如何，於審究犯意方面，仍不失為重要
      參考資料，故認定被告是否有殺人犯意，自應審酌當時情
      況，視其下手之輕重、加害之部位等，以為判斷之準據，
      最高法院94年台上字第412 號、94年台上字第5436號、96
      年台上字第5170號、97年台上字第2517號判決意旨，可資
      參佐。
    5.查案發當日錢櫃KTV601號包廂，除身處包廂廁所之周子皓
      、「阿傑」外（吳誌銘、告訴人雖有短暫欲進入包廂廁所
      ，然即回到包廂內部），包廂內之被告、吳誌銘、「阿興
      」均因口角，站著發生肢體衝突等節，有被告自承：我拿
      槍的目的是要將周子皓帶離現場，但是當時周子皓只是跟
      別人吵架，並沒有被打，我進入包廂後，還沒把槍拿出來
      ，就被他們毆打，吳誌銘、宋立邦、「阿興」、「阿傑」
      都有打我等語（見本院訴緝字卷第98至107 頁背面）。同
      案被告吳誌銘供稱：被告一回來，我就與他發生口角，問
      他為何要罵三字經，後來我就抓他的頭、膝蓋頂他的肚子
      ，跟被告鬥毆，而被告何時把槍拔出來我也無法確定，我
      打他之後，後來看到有槍，當時已經有旁邊的人把他強押
      在沙發上，要制止他，我不確定他拿槍要開誰，搶槍過程
      很混亂，曾經我有搶到槍交給旁邊的人，但是後來回想不
      起來交給誰，過程很混亂，後來「阿傑」從廁所出來也勸
      架，「阿興」、「阿傑」都跑過去打他，是我先跟「阿興
      」打他，後來被告才開槍等語（見本院訴字卷一第54至63
      、171 頁）。證人吳倩婷（即吳誌銘之妻子）於本院具結
      證稱：被告出去再進來，很兇地開門，我先生（即吳誌銘
      ）跟另外兩人已經在廁所門口，被告進來說了1 句話很兇
      ，我忘記說什麼，跟我先生發生口角，之後就有肢體衝突
      ，當時包廂裡面的人都打起來，他們爭執時周子皓在廁所
      ，我看到吳誌銘與被告扭打，我就出去，吳誌銘跟另外兩
      個朋友都有參與打架，宋立邦並沒有參與打架等語（見本
      院訴字卷一第160 至163 頁）。證人周子皓於本院結證：
      我聽到槍聲就從包廂廁所衝出去，現場很混亂，我看到被
      告被圍毆，我就上前制止、幫他擋架等語（見本院訴字卷
      一第163 至171 頁）在卷參佐。衡酌前揭供述及證言，可
      知被告與同案被告吳誌銘等人互相鬥毆前，被告即特意至
      樓下取槍彈返回包廂，兩方互毆、混亂之際，被告即自隨
      身攜帶之黑色背袋取出手槍，同案被告吳誌銘及「阿興」
      等人見狀又趨前搶槍，搶槍過程中，被告手執槍之正面朝
      前擊發，擊向站在吳誌銘、「阿興」後方之告訴人，槍枝
      擊發後因後座力而有槍枝朝上情形。審以被告與他人在狹
      小之KTV 包廂互毆，彼此貼身碰撞，被告明知此節，仍因
      怒急攻心、報復心切，執意自隨身背袋中拔槍，甚且朝向
      吳誌銘等人之人群方向朝前擊發，未料吳誌銘、「阿興」
      等人閃避，告訴人因閃避不及，遭子彈擊中喉嚨、左頸貫
      穿傷併左頸動脈損傷，造成左側臂神經叢損傷、左側頸總
      動脈阻塞產生左側上肢神經麻痺現象。參以頸部為身體要
      害部位，被告持槍擊中該要害部位，應可認係以足以致死
      之方法傷害人（最高法院82年台上字第1095號、23年上字
      第1948號、26年滬上字第64號判決要旨可資參佐），被告
      見周子皓與「阿傑」有言語衝突，尚未至肢體衝突之際，
      即離去包廂下樓至自身駕駛車輛駕駛座下取槍，返回包廂
      後將槍枝拿出，朝吳誌銘等人方向擊發，射穿告訴人頸部
      要害部位，應可認被告持槍擊發之時明知此舉極有可能致
      人死傷，仍以縱開槍擊射發生死亡結果，在所不惜之主觀
      意思，其內心已有殺意，具有殺人故意，甚為明確。被告
      、辯護人雖辯稱被告當時與告訴人並無仇隙，客觀上並未
      對告訴人開槍，主觀上並無殺人之意欲云云，惟參諸前揭
      判決及上述情節，被告持槍身處地點、擊發方式、對象、
      子彈射入及貫穿使告訴人致傷部位、告訴人因而受傷等情
      節，應可認被告內心已有殺意、具有殺人故意至明，被告
      、辯護人抗辯並非持槍枝人、僅有傷害之不確定故意、過
      失傷害云云，均非可採。
    6.被告另辯稱係出於正當防衛，始持槍射擊云云。然按正當
      防衛係對於現在不正之侵害防衛自己或他人之權利者而言
      ，本案因口角互毆彼此成傷，不能證明對方先行侵害，自
      不得主張正當防衛，而彼此互毆必以一方初無傷人行為，
      因排除對方不法之侵害而加以還擊，始得以正當防衛論，
      最高法院17年上字第686 號、30年上字第1040號判例意旨
      ，可資參佐。被告雖稱係為了帶周子皓帶離現場，始下樓
      取槍，返回包廂時遭吳誌銘等人毆打，始持槍防衛云云，
      然被告亦自承取槍之時，周子皓僅係與他人在廁所內談判
      ，並未遭到毆打之情。而被告返回包廂時，並未先至包廂
      廁所查看周子皓是否正遭受現在不法侵害，反而因與吳誌
      銘口角不合，在包廂內與吳誌銘等人發生互毆，則可知被
      告下樓取槍顯係為了幫周子皓作勢，或欲與包廂內其他人
      逞兇鬥狠之用，再徵以一般理性之人於KTV 包廂內發生遭
      人毆打或互毆情形，欲防衛自身權利，可採取之方式，所
      在多有，可衝出包廂外逃走、向服務生求救，抑或按包廂
      內服務鈴，讓KTV 服務生入內處理，或直接請服務生報警
      處理，然被告均捨此類方式不為，以最強烈、最危險之自
      行下樓取槍返回現場，發生衝突之時更執意拔槍朝人射擊
      之方式，因而致宋立邦受有不可矯正之頸部貫穿傷害，臨
      訟之際卻辯稱係迫不得已、持槍自衛云云，即非可信，被
      告具有殺人故意乙節，已臻明確。
    7.至被告、辯護人雖以被告於本件有自首情事置辯，然查：
      (1)被告於警詢時供稱：自身因持槍傷人，故攜帶槍至分局
        投案等語（見偵卷第8 至9 頁），但嗣於偵查、本院審
        理時改稱：我沒有拿槍回家，我只有拿包包回家，是朋
        友說槍在警局，叫我快去自首，罪比較輕，我才至警局
        作筆錄等語（見偵卷第62至65頁反面、本院訴字卷一第
        14至27頁、訴緝字卷第100頁反面）。則本案被告是否
        符合自首要件，即生疑義。
      (2)徵以證人陳瑞斌於本院具結證稱：我當時在中山分局長
        春派出所任職派出所專案，負責在外面偵辦案件。發生
        槍擊案我是事後才知道，主管請我們去偵辦案件，我們
        接到主管電話，回到派出所偵辦這個案件，才知道轄內
        錢櫃有發生槍擊案，回來之後，我們看到被告、槍，都
        在派出所沒有多久，分局三組偵查員到派出所來，把案
        子帶到分局三組去辦。而扣押筆錄內容是被告攜帶手槍
        1 把、子彈到本所投案，是洪德寬寫的，我告訴洪德寬
        前，他不知道這個案件，是我們一起回去後才知道的等
        語（見本院訴字卷一第171 頁反面至174 頁）。及證人
        洪德寬於本院結稱：我同事陳瑞斌接到電話，叫我跟他
        一起回派出所偵辦，回派出所之後，看到被告、槍在辦
        公室，我們主管請三組過來，三組接手後，我們協助他
        們等語（見本院訴字卷一第174 至175 頁），可見被告
        至警局作筆錄時，確實係自行攜帶槍枝到案。
      (3)然參酌本案案發時，時任臺北市政府中山分局長春派出
        所員警之周子皓，同在案發現場，其就本案案發情形、
        案發後其向主管報告、策動被告投案等節，其於本院審
        理時以證人身分具結證稱：我在包廂廁所內聽到槍聲，
        就衝出廁所，聽到槍聲之前，不知道被告在做何事、有
        無與包廂其他人吵起來或打起來，也沒有看到被告拿槍
        出來之過程。出廁所後看到被告被人圍毆，後來有人喊
        「有人受傷流血，還在打」，全部人就衝出去，剩下我
        與被告在包廂裡面，後來我看到地上有一把槍，想說，
        槍還是發生事端，就隨手將槍收到旁邊的包包，打電話
        到我任職的長春派出所，請我同事出來處理。後來被告
        說要去醫院，我拿著那包包，跟被告一同到樓下，到樓
        下我看到宋立邦全身是血，倒在地上，被「阿傑」抱著
        要上計程車就醫，因為計程車的空間很小「阿傑」一人
        沒辦法攙扶，叫我跟被告幫忙，我就跟被告要去攙扶宋
        立邦，我以為被告要幫忙，沒想到一沒有注意，被告就
        拿著包包離開現場。當天案發後，我送宋立邦到醫院，
        沒有多久，我坐計程車到醫院探視他，有用電話跟主管
        許頌嘉報告這件事，有提及槍擊案、裝有槍的包包被拿
        走的事情，主管問我現場有誰，有沒有辦法找到現場的
        人，我說裡面有被告、吳誌銘、宋立邦還有綽號「阿興
        」、「阿傑」還有兩位我不認識，一男一女，還有被告
        吳誌銘的太太。這個案子不是我去處理現場，主管有派
        人看現場、採證。槍擊案發生後，過了3 、4 天，被告
        打電話給我說要出來說明本案，我跟他約在派出所等語
        （見本院訴字卷一第163 至171 頁）。證人周子皓所稱
        裝有槍彈之黑色包包遭被告拿走乙節，亦有本院職權勘
        驗錢櫃大門之監視錄影器、勘驗筆錄「手臂上有條文之
        男子（即周子皓）身上並沒有黑色側背包」字句（見本
        院訴緝字卷第76、86頁），足資佐證，益徵被告於案發
        後將背包、槍彈取走，其後再將槍彈持至警局作筆錄乙
        節為真，被告上揭辯稱槍是由證人周子皓送到警局云云
        ，無從採信。
      (4)復佐以證人許頌嘉（即周子皓所稱報告之長春派出所主
        管）在院結證稱：本案之槍擊案剛開始是民眾報案有糾
        紛，我有派人去現場，但去的時候，當事人都離開了，
        我們有問服務生、記載工作記錄簿。案發2 、3 小時後
        ，周子皓跟我說他也在現場，說這個案子有開槍、有人
        受傷送醫，他說現場的人都是他的朋友，有的認識，有
        的不認識，我要求他跟認識的朋友聯絡，就最短時間找
        出行為人，若是刑事案件要依法偵辦，3天之後的晚上
        他打電話給我，說當事人已經找到，已經到派出所投案
        ，我打電話給專案，請他們回來受理。案發當日沒有到
        現場採集證據，那時不確定，因為周子皓也不了解，我
        請他瞭解狀況後，找出朋友來，周子皓說他在廁所裡聽
        到外面有聲響，案發隔天他去醫院了解被害人狀況，才
        打電話跟我說是槍擊事件，告訴我現場的人約6個，包
        括被告，但名字我記不起來，這通電話還沒有提到開槍
        的人，他說受傷的人沒有辦法言語，周子皓後來問其他
        的人，才說是被告開槍，我要他儘快找出這個人，後來
        到了第3天晚上，他打電話跟我說，找到人，且願意出
        來投案，接下來請專案的人協同到三組。所以案發第1
        天他打給我的電話說他不了解，他知道有人受傷，但當
        時他在廁所跟別人說話，第2天，他去醫院回來告訴我
        ，受槍傷的人在醫院，他問了幾個人後第2天晚上他告
        訴我行為人，提到了被告，他說他問他朋友才知道的。
        所以案發第2天，就知道有槍、槍聲、槍傷還有開槍的
        人等語（見本院訴字卷二第28至33頁）。應可知警方於
        案發第2天即知案發當日槍擊行為人為被告，被告亦為
        槍彈所有人，將槍彈取走等節，被告遲於92年12月4日
        上午3時30分始攜帶槍彈至警局作筆錄，應僅係投案，
        核與自首要件相違，被告、辯護人於此所辯，容有誤會
        。
    8.從而，被告於持槍擊發行兇之際，主觀上顯已知悉持槍向
      人擊發，將有導致在場他人發生死亡結果可能，卻執意為
      之，其具有殺人之故意至明，被告及辯護人所辯前詞，均
      非可採。本案事證明確，被告殺人未遂之犯行，洵堪認定
      ，應依法論科。
三、論罪科刑之理由；
  (一)、新舊法比較：按被告行為後，94年2 月2 日修正公布之刑
      法，已自95年7 月1 日起施行，另刑法施行法亦於95年6
      月14日增訂該法第1 條之1 規定，並自95年7 月1 日施行
      。其中修正後刑法第2 條之規定，乃係關於新舊法比較適
      用之準據法，其本身無關行為可罰性要件之變更，故於95
      年7 月1 日刑法修正施行後，如有涉及比較新舊法之問題
      ，即應逕依修正後刑法第2 條第1 項規定，為「從舊從輕
      」之比較，最高法院95年度第8 次刑事庭會議決議意旨參
      照。經查：
    1.就未遂犯部分，修正前刑法第25、26條規定：「已著手於
      犯罪行為之實行而不遂者，為未遂犯。未遂犯之處罰，以
      有特別規定者，為限。」、「未遂犯之處罰，得按既遂犯
      之刑減輕之。但其行為不能發生犯罪之結果，又無危險者
      ，減輕或免除其刑。」，修正後規定為：「已著手於犯罪
      行為之實行而不遂者，為未遂犯。未遂犯之處罰，以有特
      別規定者為限，並得按既遂犯之刑減輕之。」、「行為不
      能發生犯罪之結果，又無危險者，不罰。」將修正前第26
      條前段規定移列至第25條第2 項外，並將「不能犯」由修
      正前第26條後段所定之減輕或免除其刑，修正為不罰。查
      本案被告所犯並非「不能犯」，故修正前、後之規定，對
      被告並無有利不利可言，修正後之規定並未較有利於被告
      ，故適用修正前之刑法第25條規定。
    2.槍砲彈藥刀械管制條例第7 條第4 項之法定刑有罰金刑，
      法定罰金刑最低度部分，依被告行為時刑法第33條第5 款
      規定為銀元1 元，而銀元與新臺幣間折算，依現行法規所
      定貨幣單位折算新臺幣條例規定，以銀元1 元折算新臺幣
      3 元，依95年7 月1 日施行之刑法第33條第5 款之規定罰
      金最低額為新臺幣1,000 元，經比較新舊法之規定，應認
      修正後刑法第33條第5 款所定罰金最低數額，較修正前提
      高，自應以修正前刑法第33條第5 款規定有利於被告。
    3.數罪併罰部分：修正前刑法第51條規定：「數罪併罰，分
      別宣告其罪之刑，依左列各款定其應執行者：」其中第5
      款規定：「宣告多數有期徒刑者，於各刑中之最長期以上
      ，各刑合併之刑期以下，定其刑期。但不得逾20年。」修
      正後刑法第51條第5 款規定：「宣告多數有期徒刑者，於
      各刑中之最長期以上，各刑合併之刑期以下，定其刑期。
      但不得逾30年。」比較結果，修正後刑法並非較有利於被
      告，依刑法第2 條第1 項前段之規定，仍應依修正前刑法
      ，定其應執行之刑。
    4.死刑、無期徒刑之減輕部分：刑法第271 條法定刑為死刑
      、無期徒刑，而修正前刑法第64、65條規定分別為：「死
      刑不得加重。死刑減輕者，為無期徒刑，或為15年以下12
      年以上有期徒刑。」、「無期徒刑不得加重。無期徒刑減
      輕者，為7 年以上有期徒刑。」，嗣經修正為：「死刑不
      得加重。死刑減輕者，為無期徒刑。」、「無期徒刑不得
      加重。無期徒刑減輕者，為20年以下15年以上有期徒刑。
      」，修正後之條文提高死刑、無期徒刑減輕後刑度，經比
      較後，應認修正後之刑法第64條、第65條規定較不利於被
      告，自應以修正前刑法第64條、第65條規定有利於被告。
    5.從而，綜合上述條文修正前、後之比較，適用修正前刑法
      對被告較有利，自應依刑法第2 條第1 項前段規定整體適
      用被告行為時即修正前刑法相關規定而為論科。至於沒收
      ，係屬從刑（刑法第34條參照），併依主刑所適用之法律
      即修正前刑法第38條規定宣告之。
  (二)、按未經許可，無故持有槍、彈罪，其持有之繼續，為行為
      之繼續，至持有行為終了時，均論為一罪，不得割裂，又
      未經許可，持有槍、彈，若以之犯他罪，兩罪間之關係，
      得否適用修正前刑法第55條牽連犯規定從一重處斷，端視
      其開始持有之原因為斷。如早已非法持有槍、彈後，另起
      意犯罪，或意圖犯甲罪而持有槍、彈，卻持以犯乙罪，均
      應以數罪併罰論處；必因意圖犯某罪而持有槍、彈，後果
      以之犯該罪，兩罪間始有牽連犯之適用，最高法院96年台
      上字第5170號、95年台上字第5266號判決意旨，分別可資
      參考。
  (三)、核被告所為，係違反槍砲彈藥刀械管制條例第7 條第4 項
      之未經許可持有制式手槍罪、同條例第12條第4 項之未經
      許可持有子彈罪。又查被告自92年4 月間起至92年12月4
      日上午3 時30分許向警局投案作筆錄、前揭槍彈遭查獲扣
      押為止之持有制式槍彈行為，為繼續犯，自應論以單一之
      持有行為。而被告行為後，槍砲彈藥刀械管制條例第7 條
      固於97年11月26日修正，然僅更動法條文字，就法定刑部
      份並未生影響，故該部分不生新舊法比較之問題，併予敘
      明。
  (四)、而被告以一行為同時持有制式手槍、子彈，觸犯構成要件
      不同之罪名，為想像競合犯，應依刑法第55條規定，從一
      重之未經許可持有手槍罪論處。起訴書所犯法條雖漏載槍
      砲彈藥刀械管制條例第12條第4 項，但犯罪事實已對被告
      持有制式手槍、子彈乙節均有記載，自屬已起訴。而被告
      自承確同時持有子彈7 顆之事實（見本院訴字卷一第80至
      83、98至102 頁、本院訴緝字卷第85至86頁），本案扣得
      槍彈，亦有臺北市政府警察局中山分局偵辦扣押物品目錄
      表、扣押物品清單各1 紙存卷可查，並經本院當庭提示被
      告、檢察官表示意見而為調查，且與檢察官起訴之持有制
      式手槍部分，為裁判上一罪，應為起訴效力所及，本院自
      應併予審究；且按刑事訴訟法第95條所為罪名告知義務之
      規定，旨在使被告能充分行使防禦權，故被告如已知所防
      禦或已提出防禦或事實審法院於審判過程中已就被告所犯
      變更罪名之構成要件為實質之調查者，縱疏未告知變更法
      條之罪名，對被告防禦權之行使既無所妨礙，其訴訟程序
      雖有瑕疵，但顯然於判決無影響者，仍不得據為提起第三
      審上訴之適法理由，最高法院93年度台上字第332 號、91
      年度台上字第2034號裁判意旨參照。本院於審判程序中，
      已就該罪名之構成要件為實質之調查如前述，對被告防禦
      權行使，尚無妨礙，併予說明。
  (五)、又被告持槍朝吳誌銘等人方向擊發，明知可能造成他人死
      亡之結果，仍執意持槍擊發，致告訴人受有上開傷害，幸
      告訴人因即時送醫救治，未生死亡之結果，是核被告所為
      ，另犯刑法第271 條第2 項、第1 項殺人未遂罪。被告所
      犯刑法第271 條第2 項、第1 項殺人未遂罪，依刑法第25
      條第2 項之規定減輕其刑。
  (六)、被告自承於94年4 月間購入前開槍彈，本係為了至汐止山
      上打獵之用（見本院訴緝字卷第104 頁反面），之後至犯
      前揭殺人未遂犯行前，當無法預知日後將持前揭槍、彈為
      殺人未遂犯行，且持有槍彈犯行一經持有，罪即已成立，
      其持有之繼續為行為之繼續，如同前述，揆之前揭說明，
      被告所犯前開二罪，犯意各別，行為互殊，應予分論併罰
      。
  (七)、按刑法第62條所謂發覺，固非以有偵查犯罪權之機關或人
      員確知其人犯罪無誤為必要，而於對其發生嫌疑時，即得
      謂為已發覺；但此項對犯人之嫌疑，仍須有確切之根據得
      為合理之可疑者，始足當之，若單純主觀上之懷疑，要不
      得謂已發生嫌疑；又自首以對於未發覺之罪投案而受裁判
      為要件，如案已發覺，則被告縱有投案陳述自己犯罪之事
      實，亦祇可謂為自白，不能認為自首，最高法院72年台上
      字第641 號、26年上字第484 號判例意旨可資參照。查警
      方於本案案發第2 天即知案發當日槍擊行為人為被告，被
      告亦為槍彈所有人，將槍彈取走等節，被告遲於92年12月
      4 日上午3 時30分始攜帶槍彈至警局作筆錄，應僅係投案
      ，核與判例所揭示之自首要件相違乙節，業如前述，依前
      揭判例說明，即無刑法第62條及槍砲彈藥刀械管制條例第
      18條第1 項之適用，且本件被告雖有自白，但核無同條第
      4 項規定供述全部槍彈之來源及去向，因而查獲或因而防
      止重大危害治安事件之發生，亦無該條項之適用，均附此
      敘明。
  (八)、爰審酌被告未經許可，自92年4 月起持有未經許可不得持
      有之制式槍彈，持有槍枝1 支、子彈7 顆之數量，與持有
      時間約7 月，及被告嗣後將前揭制式槍彈攜帶出外，僅因
      鬥毆情形，即在公共場所之錢櫃KTV 持槍向人擊發，擊發
      子彈共有2 顆，其中1 顆致告訴人傷，犯殺人未遂罪，另
      1 發則因其他人拉扯而擊發，並未造成傷亡。告訴人中彈
      後，雖未至死亡，然已受無法矯治之傷害，此等行為對社
      會治安已造成重大危害，亦對民眾對於公共場所之安全，
      產生重大疑慮，影響範圍甚廣，而制式手槍之殺傷力強大
      ，較其他非制式槍枝造成危害程度更鉅，及被告犯罪後因
      周子皓策動投案，坦承持有槍彈部分犯行，否認殺人未遂
      行為，及犯罪動機、生活狀況、智識程度等一切情狀，分
      別量處如主文所示之刑，及定應執行刑。又按被告行為時
      之刑法第42條第2 項前段規定：「易服勞役以1 元以上3
      元以下折算1 日。」，該易服勞役折算標準，業據修正前
      罰金罰鍰提高標準條例第2 條（於95年7 月1 日修正刪除
      ）規定，就其原定數額提高為100 倍折算1 日，則本件被
      告行為時之易服勞役折算標準，最高得以銀元300 元折算
      1 日，即新臺幣900 元折算1 日。惟95年7 月1 日修正公
      布施行之刑法第42條第3 項前段規定：「易服勞役以新台
      幣1,000 元、2,000 元或3,000 元折算1 日。」，比較修
      正前後之易服勞役折算標準，以修正後之規定，較有利於
      被告，則罰金部分依修正後刑法第2 條第1 項但書規定，
      應適用修正後刑法第42條第3 項之規定定其易服勞役之折
      算標準。是以，依此比較後結果對本件併科罰金部分諭知
      易服勞役之折算標準。
  (九)、末按本件被告所犯前揭犯罪之時間，均在96年4 月24日以
      前，然所犯槍砲彈藥刀械管制條例第7 條第4 項、刑法第
      271 條第2 項、第1 項之罪，均係中華民國96年罪犯減刑
      條例第3 條第1 項所定不予減刑之罪，亦未有同條例第6
      條之自首情形，無法無從減刑，併予敘明。
  (十)、扣案之制式半自動手槍1 支（含彈匣1 個、槍枝管制編號
      0000000000號），經鑑定認有殺傷力，屬違禁物，不問屬
      於犯罪行為人與否，應依刑法第38條第1 項第1 款之規定
      宣告沒收。被告所持有之2 顆子彈已經在上述案發現場擊
      發，且未扣案，無證明仍屬違禁物，不予宣告沒收；而本
      案扣案制式子彈（口徑9mm ）5 顆，認均具有殺傷力，其
      中3 顆子彈，因經內政部刑事警察局鑑驗試射而滅失（見
      偵卷第116 至119 頁），所餘彈殼等，已非屬違禁物，故
      不予宣告沒收；另2 顆子彈，亦屬違禁物，不問屬於犯罪
      行為人與否，亦應依刑法第38條第1 項第1 款之規定宣告
      沒收。
據上論斷，應依刑事訴訟法第299 條第1 項前段，槍砲彈藥刀械
管制條例第7 條第4 項、第12條第4 項，刑法第2 條第1 項前段
、第11條前段、第25條第2 項、第55條、第42條第3 項前段、修
正前刑法第51條第5 款、第38條第1 項第1 款，判決如主文。
本案經檢察官林妙蓁到庭執行職務。
中    華    民    國   100    年    1     月    31    日
                  刑事第八庭審判長法  官  徐千惠
                                  法  官  古瑞君
                                  法  官  湯千慧
以上正本證明與原本無異。
如不服本判決，應於判決送達後10日內，向本院提出上訴狀。
                                  書記官  游雅鈞
中    華    民    國   100    年    2     月    1     日
附錄本案論罪科刑法條全文：
槍砲彈藥刀械管制條例第7條
未經許可，製造、販賣或運輸火砲、肩射武器、機關槍、衝鋒槍
、卡柄槍、自動步槍、普通步槍、馬槍、手槍或各類砲彈、炸彈
、爆裂物者，處死刑、無期徒刑或7 年以上有期徒刑；處徒刑者
，併科新台幣3 千萬元以下罰金。
未經許可，轉讓、出租或出借前項所列槍砲、彈藥者，處無期徒
刑或5 年以上有期徒刑，併科新台幣1 千萬元以下罰金。
意圖供自己或他人犯罪之用，而犯前2 項之罪者，處死刑或無期
徒刑；處徒刑者，併科新台幣5 千萬元以下罰金。
未經許可，持有、寄藏或意圖販賣而陳列第1 項所列槍砲、彈藥
者，處5 年以上有期徒刑，併科新台幣1 千萬元以下罰金。
第 1 項至第 3 項之未遂犯罰之。
槍砲彈藥刀械管制條例第12條
未經許可，製造、販賣或運輸子彈者，處1 年以上7 年以下有期
徒刑，併科新台幣500 萬元以下罰金。
未經許可，轉讓、出租或出借子彈者，處6 月以上5 年以下有期
徒刑，併科新台幣300 萬元以下罰金。
意圖供自己或他人犯罪之用，而犯前二項之罪者，處3 年以上10
年以下有期徒刑，併科新台幣700 萬元以下罰金。
未經許可，持有、寄藏或意圖販賣而陳列子彈者，處5 年以下有
期徒刑，併科新台幣300 萬元以下罰金。
第 1 項至第 3 項之未遂犯罰之。
刑法第271 條（普通殺人罪）
殺人者，處死刑、無期徒刑或10年以上有期徒刑。
前項之未遂犯罰之。
預備犯第 1 項之罪者，處 2 年以下有期徒刑。